臺灣桃園地方法院刑事判決　　　　　　　95年度訴字第2541號
公　訴　人　台灣桃園地方法院檢察署檢察官
被　　　告　甲○○
　　　　　　　　　　8
　　　　　　　　　　（現另案於台灣桃園女子監獄執行中）
上列被告因毒品危害防制條例案件，經檢察官提起公訴（95年度
毒偵字第4359號、第3639號），被告於準備程序中，就被訴事實
為有罪之陳述，經告知簡式審判程序意旨，聽取當事人意見後，
本院裁定由受命法官獨任進行簡式審判程序，茲判決如下：
    主  文
甲○○所犯如事實欄二(一)所載之施用第一級毒品罪，處有期徒刑
柒月。又所犯如事實欄二(二)所載之施用第一級毒品罪，處有期徒
刑柒月。扣案如附表一所示之物，均沒收銷燬之。扣案之如附表
二所示之物，均沒收之。又所犯如事實欄二(三)所載之施用第二級
毒品罪，處有期徒刑肆月。扣案如附表三所示之物，均沒收之。
應執行有期徒刑壹年貳月。扣案如附表一所示之物，均沒收銷燬
之。扣案如附表二、三所示之物，均沒收之。
    事  實
一、甲○○前因違反毒品危害防制條例案件，經本院於民國93年
    12月3 日以93年度毒聲字第1669號裁定觀察、勒戒後，認無
    繼續施用毒品之傾向，於94年1 月14日執行完畢而釋放。復
    於上開觀察、勒戒執行完畢後5 年內，於95年5 月10日為警
    查獲後採尿時回溯96小時內某時，再犯施用第一級毒品罪及
    施用第二級毒品罪，經本院以95年度訴字第1474號判處應執
    行有期徒刑8 月確定（所犯施用第一級毒品罪判處有期徒刑
    6 月，所犯施用第二級毒品罪判處有期徒刑3 月，上開2 罪
    合併定應執行有期徒刑8 月），現在臺灣桃園女子監獄執行
    中（不構成累犯）。
二、詎甲○○仍不知悛悔，於上開觀察、勒戒執行完畢後5 年內
    ，復分別基於施用第一、二級毒品之犯意，於下列時間、地
    點，分別為下列之施用毒品行為：
  (一)基於施用第一級毒品之犯意，於96年7 月5 日10時55分為警
    採尿時間回溯2 日內至同日凌晨4 時20分許間某時，在桃園
    縣龍潭鄉○○村○○街37號9 樓之18號住處內，以將第一級
    毒品海洛因置入注射針筒內加水液化後注射之方式，施用第
    一級毒品海洛因1 次。嗣於同日凌晨4 時20分許，在上址，
    為警持本院核發之搜索票前往搜索，扣得其同居之徐肇煌所
    有而與本案無關、內摻有第一級毒品海洛因之香菸1 支、削
    尖吸管1 支、空袋85只等物，遂對在場之甲○○採集尿液而
    查獲。
  (二)於前次查獲後經約一個月時間，另基於施用第一級毒品之犯
    意，於95年8 月4 日警採尿時間回溯2 日至同日8 時30分許
    間某時，在上址，以將第一級毒品海洛因置入針筒內加水液
    化，並加入葡萄糖加以稀釋，再以其所有之橡皮管1 條綁住
    其手臂，將針筒內之第一級毒品海洛因注射至手臂內之血管
    中，以此方式施用第一級毒品海洛因1次。
  (三)甲○○另基於施用第二級毒品甲基安非他命（起訴書誤載為
    安非他命）之犯意，於95年8 月4 日為警採尿時間回溯4 日
    內至同日8 時30分許間某時，在上址，以其所有之削尖吸管
    1 支舀裝第二級毒品甲基安非他命置入吸食器（非專供施用
    第二級毒品之器具）後，再以其所有之燈蕊1 支點燃酒精燈
    （未扣案）後加以燒烤之方式，施用第二級毒品甲基安非他
    命1 次。嗣於同日8 時30分許，在上址，為警經其同居友人
    徐肇煌之同意實施搜索，扣得甲○○所有供施用第一級毒品
    海洛因所用之注射針筒2 支、橡皮管1 條、葡萄糖1 包、其
    供己施用之第一級毒品海洛因1 包（淨重0.08公克，空包裝
    重0.16公克）、內有第一級毒品海洛因殘渣之殘渣袋4 只，
    甲○○所有供施用第二級毒品甲基安非他命所用之吸食器2
    組、削尖吸管1 支、燈蕊1 支等物，另扣得非甲○○所有且
    與本案無關之電子磅秤1 個，遂對在場之甲○○採集尿液而
    查獲。
二、案經桃園縣政府警察局龍潭分局報請臺灣桃園地方法院檢察
    署檢察官偵查起訴。
    理  由
一、程序部分：按刑事訴訟法第273 條之1 規定除被告所犯為死
    刑、無期徒刑、最輕本刑為3 年以上有期徒刑之罪、或高等
    法院管轄第一審案件者外，於準備程序進行中，被告先就被
    訴事實為有罪之陳述時，得告知被告簡式審判程序之旨，並
    聽取當事人、代理人、辯護人及輔佐人之意見後，裁定由受
    命法官獨任進行簡式審判程序。經查，本件被告甲○○被訴
    本案，非前開不得進行簡式審判程序之案件，且經被告於準
    備程序時就被訴事實為有罪之陳述，經本院告知被告簡式審
    判程序之旨，聽取被告、檢察官之意見後，本院合議庭裁定
    由受命法官獨任依簡式審判程序進行審判，是本件之證據調
    查，依刑事訴訟法第273 條之2 規定，不受同法第159 條第
    1 項、第161 條之2 、第161 條之3 、第163 條之1 及第16
    4 條至第170 條規定之限制，合先敘明。
二、上開犯罪事實，業據被告甲○○於本院準備程序及審理時承
    不諱（見本院卷第62、68、69頁），而被告於95年7 月5 日
    、同年8 月4 日查獲時，分別經警採集尿液檢體，送臺灣檢
    驗科技股份有限公司以酵素免疫分析法初驗，再以氣相層析
    質譜儀確認結果，95年7 月5 日該次採集尿液檢驗確呈鴉片
    類（可待因項及嗎啡項）陽性反應等情，95年8 月4 日該次
    採集尿液檢驗確呈鴉片類（可待因項及嗎啡項）及安非他命
    類（甲基安非他命項及安非他命項）陽性反應等情，有桃園
    縣政府警察局龍潭分局被採尿人姓名編號對照表、臺灣檢驗
    科技股份有限公司濫用藥物檢驗報告各2 紙在卷可稽（見95
    年度偵字第3639號偵查卷第33、38頁、95年度偵字第4359號
    偵查卷第38、47頁）。而海洛因係嗎啡經化學合成之半人工
    合成品，其藥（毒）性高於嗎啡，經吸食或注射進入人體，
    藉由人體代謝系統之新陳代謝，分解成藥（毒）性較低之嗎
    啡，由尿液排出人體，故於尿液中以嗎啡成分檢出，此有憲
    兵司令部79年6 月1 日（79）鑑驗字第0273號函、80年6 月
    17日（80）鑑驗字第2815號函、法務部調查局80年3 月28日
    （80）發技1 字第1898號函可參。又酵素免疫分析法屬免疫
    學分析原理，當其他藥物與毒品化學結構相近才可能引起偽
    陽性；氣相層析質譜儀法則係目前確認藥物篩檢結果時最常
    採用之確認方法，在良好的操作條件下，以氣相層析質譜儀
    作藥物及其代謝物之定性及定量分析，幾乎不會有偽陽性反
    應產生，此經行政院國軍退除役官兵輔導委員會臺北榮民總
    醫院83年4 月7 日（83）北總內字第03059 號、行政院衛生
    署管制藥品管理局92年6 月20日管檢字第0920 004713 號函
    述甚明。而被告所供其施用海洛因時間，雖距採集尿液時間
    可能達於2 日，惟仍可檢出嗎啡陽性反應一情，亦有行政院
    衛生署管制藥品管理局92年2 月7日 管檢字第0920000881號
    函述：服用海洛因後，尿液可檢出嗎啡最長時間，與服用劑
    量、服用頻率、服用方式、飲用水量之多寡、個人體質及代
    謝情況等因素有關，依個案而異。依文獻Clarke'sIsolatio
    n and Identification of Drugs 第2 版記述：海洛因服用
    後於24小時內，經由尿液排出之量可能達施用劑量之百分之
    八十，另MichaelL.Smith等人針對不同受試者，以注射方式
    給予一次劑量3mg 至12mg海洛因進行試驗，結果顯示注射劑
    量增加，可檢出嗎啡陽性反應（濃度遠高於或等於300ng/mL
    ）之時間亦有延長之趨勢，而不同受試者可檢出嗎啡陽性反
    應之時間各異，平均為1 至2 天，惟部分注射12mg海洛因者
    ，至71小時仍可檢出微量嗎啡成分，故服用高劑量海洛因，
    其尿液在72小時至96小時內，仍有檢出嗎啡成分之可能性等
    情可據。（見行政院衛生署管制藥品管理局94年6 月出版「
    濫用藥物檢驗相關解釋彙編」1 書第151 、152 頁）；另一
    般人施用第二級毒品甲基安非他命後，距採集尿液可得驗出
    甲基安非他命之時間，最長不會超過96小時，亦有行政院衛
    生署管制藥品管理局92年3 月10日管檢字第0920001495 號
    、行政院衛生署藥物食品檢驗局藥檢壹字第001156號函可參
    。此外，復有本院95年度聲搜字第688 號搜索票、桃園縣政
    府警察局龍潭分局95年7 月5 日搜索扣押筆錄、同分局95年
    8 月4 日搜索扣押筆錄（執行時間8 時30分至10時0 分）、
    同意搜索證明書各1 件、查獲現場及查扣物品照片共11幀在
    卷可稽（見95年度偵字第3639號偵查卷第8 至11頁、95年度
    偵字第4359號偵查卷第25至37頁），及不明成分白粉1 包、
    殘渣袋4 只、注射針筒2 支、橡皮管1 條、吸食器2 組、削
    尖吸管1 支、燈蕊1 支、葡萄糖1 包等物扣案可證。而上開
    扣案之不明成分白粉1 包、殘渣袋4 只，經鑑定結果，不明
    白粉1 包經檢出第一級毒品海洛因（淨重0.08公克，空包裝
    重0. 16 公克），殘渣袋4 只亦經檢出第一級毒品海洛因成
    分一情，有法務部調查局95年8 月27日調科壹字第09523004
    160 號鑑定書、憲兵司令部刑事鑑識中心96年3 月3 日安鑑
    字第09600029 4號鑑定書各1 紙在卷可稽（95年度偵字第43
    59號偵查卷第48頁、本院卷第16頁），足認被告前揭具任意
    性之自白核與事實相符，而屬可信，被告確有於前開時、地
    施用第一級毒品海洛因2 次及施用第二級毒品甲基安非他命
    1 次之犯行，洵堪認定。又公訴意旨雖以被告係施用第二級
    毒品「安非他命」，然查施用安非他命後，總計約有施用劑
    量之90％在3 至4 天內由尿液排出，其代謝物無甲基安非他
    命成分，故施用安非他命後，其尿液不致檢出甲基安非他命
    陽性反應。而施用甲基安非他命後，其尿液可檢出甲基安非
    他命和其代謝物安非他命成分。目前國內緝獲之白色結晶或
    粉末狀安非他命毒品，其成分多為甲基安非他命，此有行政
    院衛生署管制藥品管理局93年11月2 日管檢字第0930010499
    號函附卷可參，而本件被告尿液經檢驗結果，安非他命、甲
    基安非他命均呈陽性反應，有前揭檢驗報告在卷可稽，揆諸
    上開說明，應認被告係施用第二級毒品甲基安非他命，而非
    安非他命，起訴意旨容有誤會，併予敘明。末查，被告有如
    事實欄一所載之施用毒品觀察、勒戒執行、犯罪科刑紀錄，
    有臺灣高等法院被告前案紀錄表1 份附卷可按，是被告於觀
    察、勒戒執行完畢釋放後5 年已再犯施用第一、二級毒品之
    罪，則本件（3 犯）施用毒品罪，即應依法追訴，檢察官起
    訴，即無不合。綜上所述，本件事證明確，被告施用第一級
    毒品海洛因、第二級毒品甲基安非他命犯行堪予認定，應依
    法論科。
三、查海洛因、甲基安非他命分別為毒品危害防制條例第2 條第
    2 項第1 款、第2 款所列之第一級、第二級毒品，不得非法
    持有、施用，是核被告甲○○就事實欄二(一)、(二)所為，均係
    犯毒品危害防制條例第10條第1 項之施用第一級毒品罪，其
    就事實欄二(三)所為，係犯毒品危害防制條例第10條第2 項施
    用第二級毒品罪。被告因施用而於施用前、後持有毒品、毒
    品殘渣之行為，為施用毒品之當然結果，不另論罪。其所犯
    上開3 罪間，犯意各別，行為互殊，應分論併罰。爰審酌被
    告犯罪之動機、目的、手段、所致之危害主要係戕害自身，
    暨犯罪後坦承犯行，態度尚佳等一切情狀，量處如主文所示
    之刑，並定應執行之刑。扣案之不明白粉1 包，經送鑑定結
    果，係第一級毒品海洛因（淨重0.08公克，空包裝重0.16公
    克），有法務部調查局95年8 月27日調科壹字第0952300416
    0 號鑑定書1 紙在卷可稽（見95年度偵字第4359號偵查卷第
    48 頁） ，而扣案之殘渣袋4 只，經送鑑定結果，檢出海洛
    因成分一情，亦有憲兵司令部刑事鑑識中心96年3 月3 日安
    鑑字第0960000294號鑑定書1 紙存卷可按（見本院卷第16頁
    ），上開扣案之第一級毒品海洛因及盛裝上開毒品之外包裝
    袋1 個、殘渣袋4 只，係查獲之毒品，以現今所採行之鑑驗
    方式，包裝袋仍會殘留微量毒品而無法將之完全析離（有法
    務部調查局調科壹字第0936239655 50 號函可資參佐），均
    係屬經查獲之毒品，不問屬被告與否，均應依毒品危害防制
    條例第18條第1 項前段之規定宣告沒收銷燬之；至於鑑驗中
    所費失之毒品，既已滅失，爰不再諭知沒收銷燬。扣案之注
    射針筒2 支、橡皮管1 條、葡萄糖1 包，係被告所有供施用
    第一級毒品海洛因所用，扣案之吸食器2 組、削尖吸管2 支
    、燈蕊1 支，係被告所有供施用第二級毒品甲基安非他命所
    用，業據被告於本院準備程序中陳明在卷（見本院卷第62頁
    ），均應依刑法第38條第1 項第2 款規定沒收之。至扣案之
    電子磅秤1 台，被告否認為其所有，且無證據證明與被告本
    件施用毒品犯行有何關聯，亦非屬違禁物，爰不為沒收之宣
    告。
四、據上論斷，應依刑事訴訟法第273 條之1 第1 項、第299 條
    第1 項前段，毒品危害防制條例第10條第1 項、第2 項、第
    18條第1 項，刑法第11條、第51條第5 款、第38條第1 項第
    2 款，判決如主文。
本案經檢察官嵇珮晶到庭執行職務。
中　　華　　民　　國　　96　　年　　5 　　月　　31　　日
　　　　　　　　　刑事第九庭    法　官  蘇琬能
以上正本證明與原本無異。
如不服本判決，應於判決送達後10日內向本院提出上訴狀（應附
繕本），上訴於臺灣高等法院。
  　　　　　　　　　　　　　　　書記官　邱飛鳴
中　　華　　民　　國　　96　　年　　6 　　月　　4 　　日
毒品危害防制條例第10條
施用第一級毒品者，處 6 月以上 5 年以下有期徒刑。
施用第二級毒品者，處 3 年以下有期徒刑。
毒品危害防制條例第11條
持有第一級毒品者，處 3 年以下有期徒刑、拘役或新臺幣 5 萬
元以下罰金。
持有第二級毒品者，處 2 年以下有期徒刑、拘役或新臺幣 3 萬
元以下罰金。
持有專供製造或施用第一、二級毒品之器具者，處 1 年以下有期
徒刑、拘役或新臺幣 1 萬元以下罰金。
持有毒品達一定數量者，加重其刑至二分之一，其標準由行政院
定之。
附表一 （應沒收銷燬之物）：
第一級毒品海洛因壹包（淨重零點零捌公克，空包裝重零點壹陸
公克，含毒品外包裝袋壹個）、殘留第一級毒品海洛因之殘渣袋
肆只。
附表二（應沒收之物）：
注射針筒貳支、橡皮管壹條、葡萄糖壹包。
附表三（應沒收之物）：
吸食器貳組、削尖吸管壹支、燈蕊壹支。
